臺灣高雄地方法院刑事判決　　　　　　　100年度訴字第399號
公　訴　人　臺灣高雄地方法院檢察署檢察官
被　　　告　洪銘鴻
上列被告因違反毒品危害防制條例案件，經檢察官提起公訴（
100 年度毒偵字第336 號），本院判決如下：
    主  文
洪銘鴻施用第一級毒品，累犯，處有期徒刑壹年。又施用第二級
毒品，累犯，處有期徒刑月。應執行有期徒刑壹年貳月。
    事  實
一、洪銘鴻前因施用毒品案件，經法院裁定令入戒治處所施以強
    制戒治，於民國89年12月5 日執行完畢，由檢察官為不起訴
    處分確定。復於上開強制戒治執行完畢釋放後5 年內之94年
    間，因施用第一級毒品，經法院判處有期徒刑10月確定，於
    95 年2月26日執行完畢。另因施用第一級毒品，經法院分別
    判處有期徒刑1 年、8 月、8 月，定執行刑為2 年1 月確定
    ，於99年5 月28日縮短刑期假釋出監，並於99年8 月3 日未
    經撤銷視為執行完畢。詎仍不知悔改及戒除毒癮，基於施用
    第一級毒品海洛因之犯意，於99年9 月27日下午3 時分許，
    在其位於高雄市○○區○○路236 號住處之房間內，以針筒
    注射之方式，施用第一級毒品海洛因1 次。另基於施用第二
    級毒品甲基安非他命之犯意，於同日下午3 時30分許，在同
    上地點，以鋁箔紙燒烤之方式，施用第二級毒品甲基安非他
    命1 次。嗣因洪銘鴻為列管毒品人口，於翌日即99年9 月28
    日下午1 時55分許，經警通知到場採集尿液送驗後，檢驗結
    果呈嗎啡、可待因、甲基安非他命陽性反應，而查悉上情。
二、案經高雄市政府警察局小港分局移請臺灣高雄地方法院檢察
    署檢察官偵查起訴。
    理  由
一、證據能力之判斷：
    法院或檢察官得囑託醫院、學校或其他相當之機關、團體為
    鑑定，或審查他人之鑑定，並準用第203 條至第206 條之1
    規定；其須以言詞報告或說明時，得命實施鑑定或審查之人
    為之；第163 條第1 項、第166 條至第167 條之7、 第202
    條之規定，於前項由實施鑑定或審查之人為言詞報告或說明
    之情形準用之，刑事訴訟法第208 條定有明文，又檢察官對
    於司法警察機關調查中之案件，或有量大或急迫之情形，為
    因應實務之現實需求，認為當然有鑑定之必要者，可基於檢
    察一體原則，由該管檢察長對於轄區內之案件，以事前概括
    選任鑑定人或囑託鑑定機關（團體）之方式，俾便轄區內之
    司法警察官、司法警察對於調查中之此類案件，得即時送請
    事前已選任之鑑定人或囑託之鑑定機關（團體）實施鑑定。
    而本件為施用毒品之案件，屬量大之案件，向由檢察機關事
    前概括囑託固定之尿液鑑定機關，而由查獲之警察機關直接
    將相關尿液送驗，以爭取時效，是查獲機關高雄市政府警察
    局小港分局逕自將所採被告尿液，送請高雄市凱旋醫院就尿
    液檢驗有無呈現毒品反應之鑑定程序，自難認有何不合。
二、訊據被告洪銘鴻對上開施用第一級毒品、第二級毒品之犯罪
    事實均坦承不諱，且被告為警所採集尿液經送檢驗後結果，
    確呈嗎啡、可待因、甲基安非他命之陽性反應，有嫌疑人尿
    液採證檢驗對照表（尿液代碼：99403 ）、高雄市凱旋醫院
    濫用藥物尿液檢驗報告各1 份附卷可稽（詳警卷第4 至5 頁
    ），足認被告之自白與事實相符，堪採為認定被告犯罪之證
    據，是被告確有施用第一級毒品、第二級毒品之犯行，應可
    認定。
三、按海洛因、甲基安非他命分別為毒品危害防制條例第2 條第
    2 項第1 款、第2 款所規定之第一級毒品、第二級毒品，不
    得施用、持有。又犯毒品危害防制條例第10條施用第一級、
    第二級毒品之罪者，檢察官應聲請法院裁定，令被告入勒戒
    處所觀察、勒戒，經觀察、勒戒後，檢察官依據勒戒處所之
    陳報，認受觀察、勒戒人無繼續施用毒品傾向者，應即釋放
    ，並為不起訴之處分；認受觀察、勒戒人有繼續施用毒品之
    傾向者，檢察官應聲請法院裁定令入戒治處所強制戒治，其
    期間為6 個月以上，至無繼續強制戒治之必要為止，但最長
    不得逾1 年，強制戒治期滿，應即釋放，由檢察官為不起訴
    之處分。觀察、勒戒或強制戒治執行完畢釋放後，5 年內再
    犯第10條之罪者，應依一般刑事訴訟程序予以起訴論罪科刑
    ，此觀諸毒品危害防制條例第20條第1 項、第2 項、第23條
    第1 項、第2 項規定自明。而被告若於5 年內已再犯，經依
    法追訴處罰，縱其第3 次（或第3 次以上）再度施用毒品之
    時間，在初犯經觀察、勒戒或強制戒治執行完畢釋放5 年以
    後，已不合於「5 年後再犯」之規定，且因已於「5 年內再
    犯」，顯見其再犯率甚高，原實施觀察、勒戒或強制戒治，
    已無法收其實效，即應依該條例第10條處罰，此有最高法院
    95年5 月9 日95年度第7 次刑事庭會議決議可資參照。本件
    被告前因施用毒品案件，經送強制戒治，於89年12月5 日執
    行完畢，復於5 年內之94年間因施用毒品案件，經法院判處
    有期徒刑10月確定，有臺灣高等法院被告前案紀錄表1 份在
    卷可稽（詳本院卷第27至32頁），是被告於前述強制戒治執
    行完畢釋放後，5 年內已再犯上開施用毒品罪並經判決確定
    ，則其再犯本件施用毒品犯行，雖距前述強制戒治執行完畢
    釋放後已逾5 年，揆諸前開說明，仍應依法論科。從而本件
    事證已臻明確，被告確有如事實欄所載之犯行，應可認定。
四、核被告所為，係犯毒品危害防制條例第10條第1 項之施用第
    一級毒品、同條例第10條第2 項之施用第二級毒品罪。被告
    持有毒品後，進而施用，其持有之低度行為均應被施用之高
    度行為所吸收，不另論其持有第一級、第二級毒品罪。被告
    所犯上開2 罪，犯意各別，行為互殊，應予分論併罰。被告
    有犯罪事實欄所載經判處有期徒刑並執行完畢之情形，此有
    上開臺灣高等法院被告前案紀錄表附卷可稽，其於徒刑執行
    完畢5 年之內故意再犯本件有期徒刑以上之2 罪，為累犯，
    均應依法加重其刑。
五、爰審酌被告前因施用毒品之犯行，經施以觀察、勒戒、強制
    戒治及法院科刑判決執行完畢後，竟再為本件犯行，可見其
    未知戒除毒癮，意志力薄弱，未能體悟施用毒品對自己、家
    人造成之傷害及社會之負擔，實屬不該，惟念被告犯後坦承
    犯行，態度尚佳，另慮及施用毒品本質上係屬戕害自身健康
    之行為，尚未直接危害他人，反社會性程度較低，兼衡其生
    活狀況、品行、智識程度等一切情狀，分別量處如主文所示
    之刑，並定其應執行刑，以資懲儆。
據上論斷，應依刑事訴訟法第299 條第1 項前段，毒品危害防制
條例第10條第1 項、第2 項，刑法第11條前段、第47條第1 項、
第51條第5 款，判決如主文。
本案經檢察官魏豪勇到庭執行職務。
中    華    民    國  100     年    5     月    10    日
                刑事第六庭審判長法  官  李璧君
                                法  官  曾鈴
                                法  官  鄭峻明
以上正本證明與原本無異。
如不服本判決應於收受判決後10日內向本院提出上訴書狀，並應
敘述具體理由。其未敘述上訴理由者，應於上訴期間屆滿後20日
內向本院補提理由書(均須按他造當事人之人數附繕本)「切勿逕
送上級法院」。
中    華    民    國  100     年    5     月    10    日
                                書記官  吳韻芳
附錄論罪科刑法條：
毒品危害防制條例第10條
施用第一級毒品者，處 6 月以上 5 年以下有期徒刑。
施用第二級毒品者，處 3 年以下有期徒刑。